【裁判字號】    99,易,807
【裁判日期】    990604
【裁判案由】    毒品危害防制條例
【裁判全文】
臺灣板橋地方法院刑事判決               99年度易字第807號
公  訴  人  臺灣板橋地方法院檢察署檢察官
被      告  甲○○
上列被告因違反毒品危害防制條例案件，經檢察官提起公訴（98
年度毒偵字第9107號），本院判決如下：
    主  文
甲○○持有第一級毒品，處有期徒刑肆月，如易科罰金，以新臺
幣壹仟元折算壹日，扣案之海洛因包（合計淨重貳點貳捌公克
）沒收銷燬之。又施用第二級毒品，處有期徒刑肆月，如易科罰
金，以新臺幣壹仟元折算壹日，扣案之甲基安非他命捌包（合計
淨重拾貳點陸貳零捌公克）沒收銷燬之，扣案之磅秤壹台、吸食
器壹只、吸食杓子壹支、分裝袋拾玖只沒收之。應執行有期徒
刑柒月，如易科罰金，以新臺幣壹仟元折算壹日，扣案之海洛因
包（合計淨重貳點貳捌公克）、甲基安非他命捌包（合計淨重
拾貳點陸貳零捌公克）沒收銷燬之，扣案之磅秤壹台、吸食器壹
只、吸食杓子壹支、分裝袋拾玖只沒收之。
    事  實
一、甲○○前於民國96年間，因施用毒品案件經本院裁定送觀察
    、勒戒後，認無繼續施用毒品之傾向，於96年11月29日執行
    完畢釋放。其明知海洛因業經公告列為毒品危害防制條例第
    2 條第2 項第1 款之第一級毒品，不得非法持有，竟基於持
    有第一級毒品海洛因之犯意，於98年10月19日至同年12月1
    日間之某日，自不詳處所取得海洛因3 包（外觀為粉末狀2
    包、碎塊狀1 包，合計驗前淨重2.29公克，驗後淨重2.28公
    克）而持有之。復於觀察、勒戒執行完畢釋放後5 年內，基
    於施用第二級毒品甲基安非他命之犯意，於98年12月1 日18
    時許，在其位於臺北縣中和市○○路236 巷24弄28號1 樓之
    住處內，以燒烤後吸食煙霧之方式，施用第二級毒品甲基安
    非他命1 次。嗣於98年12月1 日21時20分（起訴書誤載為50
    分）許，經警持本院核發之搜索票至甲○○上開住處進行搜
    索而查獲，並扣得海洛因3 包（外觀為粉末狀2 包、碎塊狀
    1 包，合計驗前淨重2.29公克，驗後淨重2.28公克）、甲基
    安非他命8 包（外觀均為白色結晶塊，合計驗前淨重12.621
    公克，驗後淨重12.6208 公克）、磅秤1 台、吸食器1 只、
    吸食杓子1 支、分裝袋39只。
二、案經臺北縣政府警察局中和第一分局移請臺灣板橋地方法院
    檢察署檢察官偵查起訴。
    理  由
一、按被告甲○○所犯均係最重本刑為3 年以下有期徒刑、拘役
    或專科罰金之罪，屬刑事訴訟法第376 條第1 款所列之罪之
    案件，依同法第284 條之1 規定，第一審得由法官獨任進行
    審判程序，合先敘明。
二、訊據被告對曾於上開時、地施用第二級毒品甲基安非他命1
    次，嗣於98年12月1 日21時20分許為警持搜索票搜索查獲其
    所有之上開扣案物等事實坦承不諱，惟辯稱：本件扣案之海
    洛因3 包、甲基安非他命8 包是伊於98年10月7 日之前所購
    買，當時共以新臺幣（下同）2 萬5 千元買了一批毒品，其
    中一部分於98年10月7 日為警查獲，剩下的毒品因為放在車
    上，沒有被警察一起查獲，就是本件扣案毒品云云。經查：
  (一)程序方面：
    卷附法務部調查局濫用藥物實驗室98年12月28日調科壹字第
    09823034120 號鑑定書、台灣檢驗科技股份有限公司98年12
    月21日編號UL/2009/C0278 號濫用藥物檢驗報告、臺北縣政
    府警察局中和第一分局毒品案犯罪嫌犯人姓名及代碼對照表
    、交通部民用航空局航空醫務中心98年12月18日航藥鑑字第
    0986467 號毒品鑑定書各1 份，均屬被告以外之人於審判外
    之書面陳述，而公訴人及被告就上開書面陳述，均於審判程
    序同意作為證據（見本院99年5 月13日審判筆錄），本院審
    酌該等書面陳述作成之情形均屬正常，並無何不當之情形，
    且與待證事實相關，認適當作為證據，故上開書面陳述依刑
    事訴訟法第159 條之5 第1 項規定，均具有證據能力。
  (二)實體方面：
  1.持有第一級毒品部分：警方於98年12月1 日21時20分許，持
    本院核發之搜索票至被告上開住處進行搜索，查獲被告持有
    之海洛因3 包（外觀為粉末狀2 包、碎塊狀1 包，合計驗前
    淨重2.29公克，驗後淨重2.28公克），該3 包粉末狀或碎塊
    狀物品經送鑑定結果，均為第一級毒品海洛因之事實，業據
    被告坦承在卷，並有法務部調查局濫用藥物實驗室98年12月
    28日調科壹字第09823034120 號鑑定書1 份附卷可考，是被
    告持有上開3 包海洛因之犯行堪予認定。至關於被告何時取
    得上開海洛因乙節，被告雖辯稱：本件扣案之海洛因及甲基
    安非他命是伊於98年10月7 日之前所購買，當時共以2 萬5
    千元買了一批毒品，其中一部分（海洛因6 包、甲基安非他
    命19包及愷他命2 包）於98年10月7 日為警查獲，剩下沒被
    同時查獲的就是本件扣案毒品云云，惟由卷附被告98年10月
    8 日警詢筆錄、臺灣高等法院被告前案紀錄表及內政部警政
    署刑事警察局98年11月17日刑鑑字第0980153725號鑑定書可
    知，被告於98年10月7 日21時35分許，在臺北縣中和市○○
    路611 巷口為警查獲時，警方係自其身上扣得海洛因6 包、
    甲基安非他命19包及愷他命2 包，嗣被告經臺灣板橋地方法
    院檢察署檢察官聲請羈押獲准，於98年10月19日撤銷羈押釋
    放，被告並於98年10月8 日警詢（下稱前案警詢）時供稱：
    伊是在98年10月7 日14時許，以2 萬5 千元購得上開6 包海
    洛因、21包甲基安非他命（該21包晶體經鑑定結果應為19包
    甲基安非他命及2 包愷他命），其中海洛因部分代價為1 萬
    2 千元，其他部分（包括甲基安非他命及愷他命共21包）代
    價為1 萬3 千元等語，已清楚說明98年10月7 日以2 萬5 千
    元購買之毒品有哪些（不含本件扣案之海洛因3 包及甲基安
    非他命8 包），其於98年12月1 日為警查獲本件扣案毒品後
    始改稱98年10月7 日以2 萬5 千元購買之毒品除前次（98年
    10月7 日）查獲之毒品外，亦包括本件扣案毒品云云，所述
    與其前案警詢所為供述不符，尚難採信，是應認被告係於撤
    銷羈押釋放後之98年10月19日至98年12月1 日間之某日，自
    不詳處所取得上開扣案海洛因3 包。
  2.施用第二級毒品部分：被告於如犯罪事實欄所示時、地施用
    第二級毒品甲基安非他命1 次之犯行，業據被告於警、偵訊
    及本院審理時坦承不諱，並有甲基安非他命8 包（合計驗前
    淨重12.621公克，驗後淨重12.6208 公克）、磅秤1 台、吸
    食器1 只、吸食杓子1 支、分裝袋39只等物扣案可稽，且被
    告於98年12月1 日經警查獲後所採集之尿液，經送請台灣檢
    驗科技股份有限公司檢驗之結果，呈甲基安非他命之陽性反
    應，有該公司98年12月21日編號UL/2009/C0278 號濫用藥物
    檢驗報告、臺北縣政府警察局中和第一分局毒品案犯罪嫌犯
    人姓名及代碼對照表各1 份在卷可憑，而扣案之白色結晶塊
    8 包，經鑑定結果確為第二級毒品甲基安非他命無誤，有交
    通部民用航空局航空醫務中心98年12月18日航藥鑑字第0986
    467 號毒品鑑定書1 份在卷可佐，足認被告之自白與事實相
    符。
  3.綜上所述，本件事證明確，被告上開持有第一級毒品及施用
    第二級毒品之犯行均堪認定。
三、按海洛因、甲基安非他命分別為毒品危害防制條例第2 條第
    2 項第1 款、第2 款所稱之第一、二級毒品，不得施用、持
    有。次按，犯毒品危害防制條例第10條施用第一、二級毒品
    之罪者，檢察官應聲請法院裁定，令被告入勒戒處所觀察、
    勒戒，經觀察、勒戒後，檢察官依據勒戒處所之陳報，認受
    觀察、勒戒人無繼續施用毒品傾向者，應即釋放，並為不起
    訴之處分；認受觀察、勒戒人有繼續施用毒品之傾向者，檢
    察官應聲請法院裁定令入戒治處所強制戒治，其期間為6 個
    月以上，至無繼續強制戒治之必要為止，但最長不得逾1 年
    ，強制戒治期滿，應即釋放，由檢察官為不起訴之處分。觀
    察、勒戒或強制戒治執行完畢釋放後，5 年內再犯第10條之
    罪者，應依一般刑事訴訟程序予以起訴論罪科刑，此觀諸毒
    品危害防制條例第20條第1 項、第2 項、第23條第1 項、第
    2 項規定自明。被告既有如犯罪事實欄所示之觀察、勒戒前
    科，有臺灣高等法院被告前案紀錄表1 份在卷可按，其於觀
    察、勒戒執行完畢釋放後5 年內再犯本件施用毒品案件，依
    前述規定自應予以起訴論罪科刑。是核被告所為，係犯毒品
    危害防制條例第11條第1 項持有第一級毒品罪及第10條第2
    項施用第二級毒品罪。被告持有第二級毒品之低度行為，應
    為施用第二級毒品之高度行為所吸收，不另論罪。又被告所
    犯上開2 罪間，犯意各別，罪名不同，應分論併罰。爰審酌
    被告經觀察、勒戒後，仍未能戒絕毒癮，顯見其戒絕毒癮之
    意念非堅，惟施用毒品行為，乃屬對其自身健康之戕害行為
    ，又被告所持有之海洛因數量不多，及其犯罪動機、目的、
    手段、犯後態度等一切情狀，分別量處如主文所示之刑、各
    諭知易科罰金之折算標準，並定其應執行之刑，及諭知易科
    罰金之折算標準，以資懲儆。
四、扣案之粉末2 包及碎塊1 包等物（合計驗前淨重2.29公克，
    驗後淨重2.28公克），經鑑定結果均含有海洛因成分，另扣
    案之白色結晶塊8 包（合計驗前淨重12.621公克，驗後淨重
    12.6208 公克），經鑑定結果均含有甲基安非他命成分，前
    已述及，且均為被告所有，其中甲基安非他命係供被告施用
    之用，業據被告於本院審理時自承在卷，上開毒品均依毒品
    危害防制條例第18條第1 項前段規定，不論屬於犯人與否，
    沒收銷燬之，至鑑驗耗損之毒品因已滅失，自無庸宣告沒收
    銷燬。扣案之磅秤1 台、吸食器1 只、吸食杓子1 支等物，
    均為被告所有供其施用甲基安非他命時所用之物（用途分別
    為秤重、盛裝燒烤、挖取毒品），又扣案之分裝袋39只，為
    被告所有預備用以分裝甲基安非他命以供施用所用，業經被
    告於警、偵訊及本院審理時供述明確，應各依刑法第38條第
    1 項第2 款規定沒收之。至警方於查獲本案時一併自被告住
    處扣得未含法定毒品成分之粉末1 包（淨重5.05公克），被
    告於偵訊及本院審理時供稱該包粉末是糖等語，公訴人亦未
    提出證據證明該包粉末與被告本件持有第一級毒品海洛因及
    施用第二級毒品甲基安非他命之犯行有何關連，爰不予宣告
    沒收或沒收銷燬，併此敘明。
據上論斷，應依刑事訴訟法第284 條之1 、第299 條第1 項前段
，毒品危害防制條例第11條第1 項、第10條第2 項、第18條第1
項前段，刑法第11條、第41條第1 項前段、第8 項、第51條第5
款、第38條第1 項第2 款，判決如主文。
本案經檢察官王家春到庭執行職務。
中    華    民    國    99    年    6     月    4     日
                  刑事第十八庭  法  官  楊筑婷
以上證明與原本無異。
如不服本判決應於收受本判決後10日內向本院提出上訴書狀，並
應敘述具體理由，如未敘述上訴理由者，應於上訴期間屆滿後20
日內補提理由書狀於本院（均須按他造當事人之人數附繕本）「
切勿逕送上級法院」。
                                書記官  傅淑芳
中    華    民    國    99    年    6     月    4     日
附錄本判決之論罪法條：
毒品危害防制條例第10條第2項
施用第二級毒品者，處3 年以下有期徒刑。
毒品危害防制條例第11條第1項
持有第一級毒品者，處3 年以下有期徒刑、拘役或新臺幣5 萬元
以下罰金。

司法院資訊處製作；財團法人民間司法改革基金會備份。
